臺灣臺中地方法院臺中簡易庭小額民事判決
110年度中小字第3669號
原      告  幸福大樓管理委員會

法定代理人  吳桂香  
訴訟代理人  周惟蘋  
被      告  羅鈅珍  
上列當事人間給付公共基金事件，於民國110年12月23日言詞辯
論終結，本院判決如下：
    主      文
被告應給付原告新臺幣3萬6855元，及其中新臺幣3萬6000元自民
國110年4月22日起至清償日止，按月息百分之1計算之利息。
原告其餘之訴駁回。
訴訟費用新臺幣1000元由被告負擔新臺幣926元，餘由原告負擔
。
本判決原告勝訴部分得假執行。
    事實及理由
一、原告法定代理人盧宣伶於本案繫屬後變更為吳桂香，具狀聲
    明承受訴訟（見中小卷第117頁），核無不合，應予准許。
二、原告起訴聲明請求被告給付新臺幣（下同）4萬1760元，後
    減縮聲明如後開原告聲明所示（見中小卷第125頁），依民
    事訴訟法第255條第1項第3款規定，應予准許。
三、被告經合法通知，無正當理由，未於言詞辯論期日到場，核
    無民事訴訟法第386 條所列各款情形，爰依原告之聲請，由
    其一造辯論而為判決。
四、原告主張：被告為原告所管理之幸福大樓（下稱系爭社區）
    區分所有權人，其門牌號碼為臺中市○區○○街00巷00000號及
    2-7-5號兩戶，依幸福大樓社區規約（下稱系爭規約）第9條
    規定，區分所有權人應遵照區分所有權人會議決議之規定繳
    納公共基金，區分所有權人若積欠公共基金，應另給付按積
    欠金額月利率1％計算之利息，且原告於民國108年10月4日召
    開幸福大樓108年第1次臨時區分所有權人會議（下稱系爭會
    議），於會議中決議以戶為單位，計收各戶分攤之公共基金
    為1萬8000元，並於108年11月29日公告。被告屢經原告催款
    均未置理，自108年12月起至110年3月止，未依系爭會議決
    議繳納公共基金，共積欠3萬6000元及按系爭規約及管委會
    公告平均分期繳交計算之利息3780元，爰依公寓大廈管理條
    例第21條、系爭會議決議及系爭規約之法律關係提起本件訴
    訟等語，並聲明：被告應給付原告3萬9780元及其中3萬6000
    元自支付命令送達翌日起至清償日止，按月息百分之1計算
    之利息。
五、被告未於言詞辯論期日到場，據其提出聲明異議狀略以：系
    爭社區共106戶有97戶不同意原告所提議繳交公共基金之決
    議，故該決議並未通過。被告現在有家不能回，電梯不能上
    ，打電話不接，沒辦法等語資為抗辯。
六、得心證之理由：
  ㈠原告主張主張之事實，業據其提出組織報備證明、臺中市中
    區區公所備查函、規約、存證信函、郵件回執、建物謄本、
    系爭會議紀錄、公告、照片、會議通知、公共基金欠繳明細
    表（見司促卷第9-25頁、中小卷第55-57、63-107、129-159
    頁）。
　㈡按「公寓大廈應設置公共基金，其來源如下：…二、區分所有
    權人依區分所有權人會議決議繳納。」，「區分所有權人或
    住戶積欠應繳納之公共基金或應分擔或其他應負擔之費用已
    逾二期或達相當金額，經定相當期間催告仍不給付者，管理
    負責人或管理委員會得訴請法院命其給付應繳之金額及遲延
    利息。」，公寓大廈管理條例第18條第1項第2款、第21條定
    有明文。原告於108年10月4日召開系爭會議，決議每戶分攤
    公共基金1萬8000元，有該會議紀錄、會議通知在卷可稽（
    見中小卷第63-67、135-136頁）。被告抗辯系爭社區共106
    戶有97戶不同意原告所提議繳交公共基金之決議，故該決議
    並未通過云云，核與前開會議紀錄記載「本案16人同意，照
    案通過。（投票時出席人數31人）」不符，並不足取。被告
    未具體表明系爭會議決議有無效情形，復未主張及舉證系爭
    會議決議方法違法已向法院提起撤銷決議訴訟，自不得主張
    不受系爭決議拘束。原告本於系爭會議決議請求被告給付應
    分攤之公共基金，自屬有據。
　㈢按所謂同時履行之抗辯，乃係基於雙務契約而發生，倘雙方
    之債務，非本於同一之雙務契約而發生，縱令雙方債務在事
    實上有密切之關係，或雙方之債務雖因同一之雙務契約而發
    生，然其一方之給付，與他方之給付，並非立於互為對待給
    付之關係者，均不能發生同時履行之抗辯（最高法院59年台
    上字第850號判例參照）。公寓大廈管理條例第3條第9 款規
    定，管理委員會係由區分所有權人選任住戶若干人為管理委
    員所設立之組織，旨在執行「區分所有權人會議決議事項」
    及「公寓大廈管理維護事務」，故管理委員會實係承全體住
    戶之委任處理事務。而由同法第36條關於管理委員會職務之
    規定，並參酌同法第37條至第39條等規定內容，亦可知管理
    委員係受住戶選任，承全體住戶之委任處理事務，對全體區
    分所有權人負擔管理義務，應對區分所有權人會議負責。至
    於區分所有權人負有繳納公共基金之義務，乃基於公寓大廈
    管理條例、規約規定或協議等關係而生。顯然管理委員會執
    行管理職務，與區分所有權人繳納公共基金之義務，並非源
    於同一雙務契約而生，二者並非立於互為對待給付之關係，
    自不發生同時履行之抗辯。被告抗辯電梯不能上，有家不能
    回云云，具體情由不明，縱屬管理委員會執行大廈共用部分
    管理行為欠當，因二者並無互為對待給付之關係，被告不得
    據以拒絕繳納公共基金，被告抗辯並不可採。
  ㈣按給付無確定期限者，債務人於債權人得請求給付時，經其
    催告而未為給付，自受催告時起，負遲延責任；其經債權人
    起訴而送達訴狀，或依督促程序送達支付命令，或為其他相
    類之行為者，與催告有同一之效力，民法第229條第2項定有
    明文。遲延之債務，以支付金錢為標的者，債權人得請求依
    法定利率計算之遲延利息。但約定利率較高者，仍從其約定
    利率，同法第233條第1項亦有明文。查系爭社區規約第9條
    第2項約定「本大樓管理費以戶為收費單位，…，於每月10日
    前繳交完畢，未繳交者，應另繳積欠金額百分之1月利率之
    利息；積欠公共基金者，亦同。」。系爭社區於108年11月2
    9日公告「一、本大樓公共基金按『幸福大樓108年度第一次
    臨時區分所有權人會議決議及幸福大樓管理委員會108年第
    二次（11月）臨時會議』決議，自即日起開始收繳，請各位
    區權人或住戶配合。二、每戶應分擔責任由各戶區分所有權
    人負擔，應繳納金額為每戶新臺幣一萬八千元整，各戶可於
    一年內自行分多期不定額繳交…。三、若平分12期，每期新
    臺幣一千五百元整，原則上一個月為一期，於一年內完成繳
    交…」，有幸福大樓管理委員會108年11月29日幸福委字第10
    81129002號公告在卷可參（見中小卷第73頁），堪認前開公
    共基金繳納期限為1年，並無限制被告應按月分12期付清。
    依前開公告公共基金繳費寬限期為1年，原告應於109年11月
    29日後始得請求被告給付全額公共基金。按表意人將其意思
    表示以書面郵寄掛號寄送至相對人之住所地，郵務機關因不
    獲會晤相對人，而製作招領通知單通知相對人領取者，除相
    對人能證明其客觀上有不能領取之正當事由外，應認相對人
    受招領通知時，表意人之意思表示已到達相對人而發生效力
    ，不以相對人實際領取為必要(最高法院109年度台上大字第
    908號裁定參照)。原告於110年1月21日以存證信函催告被告
    給付，於1月22日到達被告住所，有存證信函及郵件回執在
    卷可佐（見司促卷第15-25頁），雖郵件嗣因招領逾期退回
    ，不影響已於110年1月22日送達被告發生催告效力，被告應
    自翌日即110年1月23日起加付約定遲延利息，至110年3月31
    日應付利息825元【36000元×1%×(2＋9/31）＝825元）】，此
    部分原告之利息請求應予准許，逾此部分之請求，並無理由
    。另原告請求被告自支付命令送達被告翌日即110年4月22日
    （見司促卷第43頁）起至清償日止，加付按月息百分之1計
    算之利息，為有理由。
七、從而，原告依公寓大廈管理條例第21條、系爭會議決議及系
    爭規約之法律關係，請求被告應給付原告3萬6825元（36000
    元＋825元＝36825元），及其中3萬6000元自110年4月22日起
    至清償日止，按月息百分之1計算之利息，為有理由，應予
    准許，逾此部分，即非有據，應予駁回。並依民事訴訟法第
    436條之19第1項、第79條規定，確定本件訴訟費用1000元（
    即第1審裁判費）由被告負擔926元，餘由原告負擔。
八、本件小額訴訟為被告敗訴判決，依民事訴訟法第436條之20
    規定，應依職權宣告假執行。
九、本件事證已臻明確，兩造其餘攻擊防禦方法及所提證據，核
    與判決結果不生影響，爰不逐一論述，併此敘明。　　
十、據上論結，本件原告之訴為一部有理由，一部無理由，依民
    事訴訟法第436 條之23、第436條第2項、第385條第1項前段
    、第79條、第436條之19第1 項、第436條之20，判決如主文
    。
中　　華　　民　　國　　111 　年　　1 　　月　　13　　日
                  臺灣臺中地方法院臺中簡易庭
                                  法  官  熊祥雲
以上正本係照原本作成。
如不服本判決，應於送達後20日內，以判決違背法令為理由，向
本院提出上訴狀並表明上訴理由（上訴理由應表明一、原判決所
違背之法令及其具體內容；二、依訴訟資料可認為原判決有違背
法令之具體事實），如於本判決宣示後送達前提起上訴者，應於
判決送達後20日內補提上訴理由書（須附繕本）。如委任律師提
起上訴者，應一併繳納上訴審裁判費。
中　　華　　民　　國　　111 　年　　1 　　月　　13　　日
                                  書記官  王麗麗